臺灣高雄地方法院民事判決             100年度訴字第1194號
原      告  國泰人壽保險股份有限公司
法定代理人  熊明河
訴訟代理人  吳信隆
被      告  郭盛瑜
上列當事人間清償借款事件，本院民國100 年8 月8 日言詞辯論
終結，判決如下：
    主  文
被告應給付原告新臺幣玖拾參萬陸仟肆佰伍拾元，及其中新臺幣
捌拾捌萬柒仟捌佰貳拾元自民國九十三年十一月十四日起至清償
日止按年息百分之九點三計算之利息，暨自民國八十九年四月十
三日起至清償日止按上開利率百分之二十計算之違約金。
原告其餘之訴駁回。
訴訟費用由被告負擔十分之九，餘由原告負擔。
    事實及理由
一、原告主張：訴外人孟春華於民國82年12月10日邀同被告為連
    帶保證人，向原告借款新臺幣（下同）2,170,000 元，雙方
    約定借款期間自82年12月10日起至102 年12月10日止，利率
    按年息10% 計算，嗣後則隨原告公司於每年3 月及9 月或因
    國內外情勢變遷所訂利率之調整而隨之調整，並應按月繳納
    本息，如有遲延履行本息之情形，除仍按原定利率計息外，
    其逾期在6 個月以內者，按上開利率10% ，其逾期超過6 個
    月以上者，按上開利率20% 加計違約金。詎訴外人孟春華自
    87年9 月11日起即未再依約繳納本息，經臺灣臺南地方法院
    強制執行分配後，尚有936,450 元，及其中887,820 元自89
    年4 月13日起之利息及違約金未獲清償，而被告為前開借款
    之連帶保證人，依法自應負連帶清償責任，爰依消費借貸及
    連帶保證之法律關係，聲明求為判令被告應給付原告如主文
    第1 項所示之金額。
二、被告則以：對主債務人即訴外人孟春華積欠原告之款項並不
    爭執，惟依民法第745 條規定，原告應先就訴外人孟春華之
    財產強制執行無效後，始得對被告請求給付欠款，本件原告
    未積極催討主債務人之欠款，被告自得依法拒絕清償該款項
    ，爰聲明求為判決原告之訴駁回。
三、按「稱消費借貸者，謂當事人約定，一方移轉金錢或其他代
    替物之所有權於他方，而他方以種類、品質、數量相同之物
    返還之契約」、「借用人應於約定期限內，返還與借用物種
    類、品質、數量相同之物」、「遲延之債務，以支付金錢為
    標的者，債權人得請求依法定利率計算之遲延利息。但約定
    利率較高者，仍從其約定利率。當事人得約定債務人不履行
    債務時，應支付違約金」，民法第474 條、第478 條、第23
    3 條第1 項、第250 條第1 項分別定有明文，又「保證債務
    之所謂連帶，係指保證人與主債務人負同一債務，對於債權
    人各負全部給付之責任者而言，此就民法第272 條第1 項規
    定連帶債務之文義參照觀之甚明」，最高法院45年台上字第
    1426號著有判例可資參照。本件原告主張之事實，已據其提
    出與所述相符之擔保放款借據（分期攤還）、約定書、臺灣
    臺南地方法院民事執行處強制執行金額計算書分配表等件為
    證，被告對積欠金額亦不爭執，自堪信為真實，而被告雖以
    其有民法第745 條之適用，及原告未就主債務人遲延繳款之
    事實通知被告，此期間之利息不應由被告負擔云云置辯，惟
    本件被告係擔任連帶保證人，此有原告所提借據在卷可稽，
    被告自無從主張其僅負一般保證人之責，且依據法律或兩造
    契約內容，均無原告須就主債務人未清償之事實提前通知連
    帶保證人之被告始得開始計息之規定，被告此部分所辯亦無
    足採。從而，原告依消費借貸及連帶保證之法律關係據以提
    起本件訴訟，請求判令被告應給付936,450 元及自89年4 月
    13日起算之違約金，依法即無不合，自應予以准許。
四、次按「利息、紅利、租金、贍養費、退職金及其他1 年或不
    及1 年之定期給付債權，其各期給付請求權，因5 年間不行
    使而消滅」，而消滅時效，因起訴而中斷；開始執行行為或
    聲請強制執行，與起訴有同一之效力，民法第126 條、第
    129 條第1 項第3 款、同條第2 項第5 款均有明文。又「向
    主債務人請求履行，及為其他中斷時效之行為，對於保證人
    亦生效力」，同法第747 條亦有明定，另「時效因撤回起訴
    而視為不中斷者，仍應視為請求權人於提出訴狀於法院並經
    送達之時，已對義務人為履行之請求，如請求權人於法定六
    個月期間內另行起訴者，仍應視為時效於訴狀送達時中斷，
    然究應以訴狀送達時，時效尚未完成者為限，否則時效既於
    訴狀送達前已完成，即無復因請求而中斷之可言」，最高法
    院62年台上字第2279號亦有判例可資參照。經查，本件原告
    對系爭借款暨其利息、違約金等債權，於89年4 月29經聲請
    強制執行分配後，迄於98年11月13日始再向本院聲請強制執
    行，此有原告所提本院98年11月23日雄院高98司執儉字第11
    9642號債權憑證附卷為憑，並經本院調取98年度司執字第11
    9642號卷核閱無誤，是本件利息部分之請求權自98年11月13
    日回溯超過5 年部分即已罹於時效，且不因原告於時效完成
    後再聲請強制執行而發生中斷時效之效力，而本件既經被告
    為時效抗辯，茲依前揭說明，原告依民法第126 條規定僅得
    就系爭借款請求自98年11月13日聲請強制執行之日起回溯5
    年內起算之利息，從而原告僅得請求被告自93年11月14日起
    按週年利率9.3%計算之利息，逾此範圍之其他利息請求即屬
    無據，應予駁回。
四、據上論結，本件原告之訴為一部有理由，一部無理由，爰依
    民事訴訟法第79條，判決如主文。
中    華    民    國   100    年    8     月    22    日
                    民事第二庭法  官  謝  雨  真
以上正本係照原本作成。
如對本判決上訴，須於判決送達後20日內向本院提出上訴狀。如
委任律師提起上訴者，應一併繳納上訴審裁判費。
中    華    民    國   100    年    8     月    22    日
                              書記官  解  景  惠